【裁判字號】    99,簡上,43
【裁判日期】    990630
【裁判案由】    家庭暴力罪之恐嚇等
【裁判全文】
臺灣士林地方法院刑事判決              99年度簡上字第43號
    公  訴  人  臺灣士林地方法院檢察署檢察官
    上  訴  人
    即  被  告  丁○○
上列上訴人即被告因家庭暴力之恐嚇等案件，不服本院士林簡易
庭99年度士簡字第61號，中華民國99年1 月15日所為第一審刑事
簡易判決（聲請簡易判決處刑案號：98年度偵字第16397 號），
提起上訴，本院管轄之第二審合議庭，就被告被訴毀損部分，認
為應適用通常程序審判，自為第一審判決，就被告被訴恐嚇部分
，為簡易案件之第二審判決，判決如下：
    主  文
原判決關於丁○○被訴毀損及定執行刑部分均撤銷。
丁○○被訴毀損部分，無罪。
其餘上訴駁回。
    事  實
一、丁○○與其2 姐乙○○○（原名成淑惠）係姊弟關係，兩人
    屬家庭暴力防治法第3 條第4 款之家庭成員，平日關係不睦
    ，民國98年9 月17日15時5 分許，丁○○偕同其大姐丙○○
    ，欲進入乙○○○與母親甲○○○所住之臺北市北投區○○○路104 號1 樓房屋探視，惟乙○○○拒絕開門，丁○○與
    在屋內之乙○○○發生爭執，憤而在1 樓屋外用力拉扯1 樓
    大門之外門鐵門（涉毀損罪嫌部分，詳後述無罪判決），並
    基於恐嚇危害安全之故意，向乙○○○恫稱：「... 妳活的
    不耐煩了是不是，妳今天逼我逼到瘋了喔，妳小心點喔，妳
    皮癢了喔，我千刀萬剮喔，妳小心點喔... 」等加害生命、
    身體之事恐嚇乙○○○，使乙○○○心生恐懼，致生危害於
    安全。
二、案經乙○○○訴由臺北市政府警察局北投分局報告臺灣士林
    地方法院檢察署檢察官偵查後聲請以簡易判決處刑。
    理  由
甲、證據能力：
    本件當事人對於本院認定事實所引用之證據資料，於本院審
    理中均陳明同意引用為本案證據（見本院99年6 月2 日審理
    筆錄），本院審酌該等證據作成之情況，認為適當，且無其
    他違背法定程式而取證之情形，依刑事訴訟法第159 條之5
    規定、第158 條之4 規定之反面解釋，均有證據能力。
乙、實體方面：
壹、有罪部分（即上訴駁回部分）（即被訴恐嚇部分）：
一、訊據被告丁○○固坦承有於如事實欄所述時、地，向告訴人
    乙○○○告稱：「... 妳活的不耐煩了是不是，妳今天逼我
    逼到瘋了喔，妳小心點喔，妳皮癢了喔，我千刀萬剮喔，妳
    小心點喔... 」等語，惟矢口否認構成恐嚇危害安全之犯行
    ，辯稱：伊只是單純要回去看母親而已，是乙○○○先罵伊
    ，伊當時說的是氣話，不是恐嚇云云。
二、經查：
(一)、被告丁○○與告訴人即其2 姐乙○○○係姊弟之家庭成員關
    係，平日關係不睦，98年9 月17日15時5 分許，丁○○偕同
    其大姐丙○○，欲進入乙○○○與母親甲○○○所住之臺北
    市北投區○○○路104 號1 樓房屋探視，惟乙○○○拒絕開
    門，丁○○遂在1 樓屋外用力拉扯1 樓大門之外門鐵門，並
    與在屋內之乙○○○發生爭執，丁○○向乙○○○告稱：「
    ... 妳活的不耐煩了是不是，妳今天逼我逼到瘋了喔，妳小
    心點喔，妳皮癢了喔，我千刀萬剮喔，妳小心點喔... 」等
    情，為被告所自承，並有下列證據可資證明：
１、(1)證人即告訴人乙○○○於審理中證述綦詳（見本院99年6
    月2 日審理筆錄）。
２、證人即當日到場處理之臺北市政府警察局北投分局員警戊○○於審理中證稱：98年9 月17日當日係值班受理報警，由伊
    去處理，那裡是乙○○○住的地方，也就是報案人的地址，
    伊上前詢問時，乙○○○沒有出來，她是隔著鐵門，窗戶有
    拉開窗簾，乙○○○是說她弟弟及姐姐兩位到這邊來，是要
    找母親要錢或是來蓋章，不是來探望，所以不需要開門；伊
    當天兩度到現場處理，兩次去的時候乙○○○都有拿V8在拍
    攝等語（見本院99年6 月2 日審理筆錄）；證人即被告之大
    姐丙○○於審理中證稱：98年9 月17日當日伊弟弟與乙○○○對吼，乙○○○鬼吼鬼叫，伊聽到乙○○○講話伊就頭痛
    ，所以伊坐在外面，伊知道乙○○○會報警，所以伊在那邊
    等警察來，伊沒有聽到他們吼的內容，伊只知道他們在對罵
    ，大家就罵來罵去，吼來吼去，細節伊無法記清楚等語（見
    本院99年6 月2 日審理筆錄）在案。足認案發當日被告與告
    訴人乙○○○確有發生爭執。
４、本院勘驗告訴人乙○○○於案發當日所拍攝之錄影光碟顯示
    ：告訴人及被告分別位在上址房屋內、外，雙方發生口角，
    被告於爭執過程中用力拉扯1 樓大門之外門鐵門，並向屋內
    之告訴人告稱：「... 妳活的不耐煩了是不是，妳今天逼我
    逼到瘋了喔，妳小心點喔，妳皮癢了喔，我千刀萬剮喔，妳
    小心點喔... 」等語；又經本院勘驗被告於案發當日所拍攝
    之錄影光碟（檔案名稱：「講髒話拒不開門」）顯示：告訴
    人及被告、丙○○，就平日是否探視母親、是否向母親要錢
    、要房子等互相指責等情（均見本院99年6 月2 日勘驗筆錄
    ）。足認案發當日被告與告訴人乙○○○確有發生爭執，且
    過程中被告確有對告訴人告稱如事實欄所述之言詞。
５、卷附被告提出之地檢署處分書及法院裁判書多份，顯示被告
    與告訴人相互間有多件民、刑事案件涉訟。足見雙方平日關
    係確係不睦。
(二)、被告雖辯稱：伊不是恐嚇云云。惟查：經本院勘驗告訴人乙○○○及被告所拍攝之案發當日錄影光碟所示，被告及告訴
    人在爭執過程中互有辱罵及指責之言詞，難認爭執係單方所
    挑起；又被告對告訴人所告稱「妳活的不耐煩了是不是」、
    「妳皮癢了喔，我千刀萬剮喔」等項，均係欲加害他人生命
    、身體之事，客觀上為足使人心生恐懼之恐嚇行為，而被告
    明知此情仍對告訴人為之，對於構成恐嚇犯罪之事實明知並
    有意使其發生，其具有恐嚇之主觀故意亦明。被告否認構成
    恐嚇危害安全之犯行，委無可採。
(三)、綜上，被告如事實欄所述之恐嚇危害安全犯行，事證明確。
三、核被告此部分所為，係犯刑法第305 條之恐嚇危害安全罪。
    被告與告訴人具有家庭暴力防治法所指之家庭成員關係，其
    以加害生命、身體之事恐嚇告訴人，乃家庭成員間故意實施
    家庭暴力行為而成立其他法律所規定之犯罪，核屬同法第2
    條第2 款所規定之家庭暴力罪。原審以被告犯罪事證明確，
    依刑事訴訟法第449 條第1 項前段、第3 項、第454 條第2
    項，刑法第305 條、第41條第1 項前段等規定，量處被告拘
    役30日，如易科罰金以新臺幣1 千元折算1 日，其認事用法
    均無不當，量刑亦稱妥適，被告仍執前詞上訴否認犯罪，指
    摘原判決不當，為無理由，應駁回此部分上訴。
貳、無罪部分（即撤銷改判無罪部分）（即被訴毀損部分）：
一、公訴意旨略以：被告丁○○於前揭時、地與乙○○○爭執過
    程中，基於毀損之犯意，持拔釘器敲毀甲○○○所有之上址
    房屋1 樓大門之內門門鎖，且用力拉扯1 樓大門之外門鐵門
    ，致該鐵門無法開啟而致令不堪用，案經甲○○○提出告訴
    ，因認被告此部分涉犯刑法第354 條之毀損罪嫌（見聲請簡
    易判決處刑書，及本院99年6 月2 日審理筆錄之檢察官陳述
    ）。
二、按犯罪事實應依證據認定之，無證據不得認定犯罪事實；又
    不能證明被告犯罪者，法院應諭知無罪之判決，刑事訴訟法
    第154 條第2 項、第301 條第1 項分別定有明文。次按認定
    不利於被告之事實，須依積極證據，茍積極證據不足為不利
    於被告事實之認定時，即應為有利於被告之認定，更不必任
    何有利之證據；而刑事訴訟法上所謂認定犯罪事實之積極證
    據，係指適合於被告犯罪事實認定之積極證據而言，雖不以
    直接證據為限，間接證據亦包括在內，然而無論直接或間接
    證據，其為訴訟上之證明，須於通常一般之人均不致有所懷
    疑，而得確信其為真實之程度者，始得據為有罪之認定，倘
    其證明尚未達到此一程度，而有合理之懷疑存在而無從使事
    實審法院得有罪之確信時，即應由法院為諭知被告無罪之判
    決（最高法院40年臺上字第86號、30年上字第816 號、29年
    上字第3105號、76年臺上字第4986號判例意旨參照）。
三、本件公訴人認被告涉犯刑法第354 條之毀損罪嫌，乃以乙○○○之證述及於偵查中所提出之相片3 紙、被告於偵查中坦
    承有以拔釘器敲打並用力拉扯鐵門等，為其主要論據。訊據
    被告堅決否認有公訴意旨所指之毀損犯行，辯稱：伊沒有毀
    掉門鎖，門鎖沒有脫落；伊只有雙手握著門框上下用力搖晃
    ，鐵門是否可以開啟，不是乙○○○認定的等語。經查：
(一)、被告與其2 姐乙○○○於98年9 月17日下午，因乙○○○拒
    絕開門讓被告與丙○○進入上址房屋而發生爭執，被告於爭
    執過程中向乙○○○告稱上述言詞，並在屋外用力拉扯1 樓
    大門之外門鐵門等情，如前述業經本院認定在案。
(二)、公訴人雖指訴被告與乙○○○於案發當日爭執過程中，持拔
    釘器敲毀上址房屋1 樓大門之內門門鎖，且用力拉扯1 樓大
    門之外門鐵門，致該鐵門無法開啟而致令不堪用云云。惟查
    ：
１、公訴人所舉之證人乙○○○於審理中證稱：伊家1 樓大門有
    裡、外兩個門，伊於偵查中所提出之3 張相片，第1 張相片
    是裡面的鋁門，第2 、3 張是外面的鐵門；第1 張相片伊註
    記門鎖被破壞，這是被告於96年1 月前、後來吵房子及錢的
    事情，就把門鎖破壞了，伊一直沒有去修理，相片是伊於98
    年底拍的，98年9 月17日被告有拿拔釘器或鐵條，但他沒有
    打開，只有作出要打的動作出來；第2 、3 張相片是98年9
    月17日因為被告搖晃外面的鐵門，造成鐵門之鐵片被撞開，
    使鐵門密合無法開啟，相片是伊於98年9 月17日拍的，鐵門
    已經被搖開了；案發當日警察在的時候，被告沒有搖晃門，
    是警察走了以後，被告才搖晃門；因為到現在為止門都還沒
    有修好，所以都走另1 個靠電梯的門等語（見本院99年6 月
    2 日審理筆錄）。是１、關於公訴人指訴被告毀損上址房屋
    1 樓大門之內門門鎖部分，乙○○○已明白證稱其提出之相
    片1 紙（即偵查卷附乙○○○所提出之第1 張相片）所顯示
    ，所謂被告破壞門鎖之事，係96年1 月間所發生，則本件被
    告自無公訴人所指於案發當日毀損上址房屋1 樓大門之內門
    門鎖之事；２、關於公訴人指訴被告用力拉扯1 樓大門之外
    門鐵門，致該鐵門無法開啟而不堪用部分，乙○○○雖證稱
    因被告案發當日之搖晃行為，造成鐵門之鐵片被撞開，致鐵
    門無法開啟云云，並提出相片2 紙（即偵查卷附乙○○○所
    提出之第2 、3 張相片）為據，然該等相片並未顯示拍攝日
    期，復無案發前之鐵門相片可資比對，不足認係被告於案發
    當日所造成，再經本院勘驗被告及乙○○○各提出案發當日
    之錄影光碟結果，均未拍攝到所謂因被告搖晃鐵門而致鐵片
    被撞開之經過，另證人丙○○及戊○○，亦均未證述案發當
    日曾目睹因被告搖晃鐵門而致鐵片被撞開、或在場時曾檢視
    大門有無損壞之情形，則此部分除證人乙○○○之單一證述
    外，並無其他積極證據足資佐證所述為真實，自難遽之認定
    被告有公訴人所指於案發當日致令上址房屋1 樓大門之外門
    鐵門不堪用之事。
２、綜上，本件公訴人所舉之證據，不足認定被告有公訴意旨所
    指之毀損犯行，此外，復查無其他積極事證足資證明被告有
    該犯罪。揆諸前揭說明，此部分依法應為被告無罪判決之諭
    知。原審未審酌前情，遽論被告構成毀損犯罪，容有未洽。
    又按檢察官聲請簡易判決處刑之案件，經法院認為有刑事訴
    訟法第451 條之1 第4 項但書規定之情形者，應適用通常程
    序審判之；又對於簡易判決之上訴，準用刑事訴訟法第3 編
    第1 章及第2 章之規定；再管轄第二審之地方法院合議庭受
    理簡易判決上訴案件，應依通常程序審理，其認為案件有刑
    事訴訟法第452 條之情形者（即如刑事訴訟法第451 條之1
    第4 項但書所規定應為無罪判決之諭知等情形），應撤銷原
    判決，逕依通常程序為第一審判決，刑事訴訟法第452 條、
    第455 條之1 第3 項，及法院辦理刑事訴訟簡易程序案件應
    行注意事項第14條分別定有明文。本件既應對上訴人即被告
    被訴毀損部分為無罪判決之諭知，原審本不得適用刑事訴訟
    法第7 編所定之簡易程序對其論罪科刑，是應由本院將原判
    決此部分及定執行刑部分均撤銷，適用通常程序審判，而自
    為第一審通常程序判決，諭知被告此部分無罪。
據上論斷，應依刑事訴訟法第455 條之1 第1 項、第3 項、第45
2 條、第369 條第1 項前段、第368 條、第364 條、第301 條第
1 項，判決如主文。
本案經檢察官葉乃瑋到庭執行職務
中    華    民    國    99    年    6     月    30    日
                  刑事第三庭審判長法  官  李  育  仁
                                  法  官  劉  育  琳
                                  法  官  孫  曉  青
上正本證明與原本無異。
被告被訴毀損部分，如不服本判決應於送達後10日內向本院提出
上訴狀。
其餘部分不得上訴。
                                  書記官  林  蔚  菁
中    華    民    國    99    年    6     月    30    日
附錄本案論罪科刑所犯法條全文
中華民國刑法第305 條
以加害生命、身體、自由、名譽、財產之事，恐嚇他人致生危害
於安全者，處2 年以下有期徒刑、拘役或300 元以下罰金。

司法院資訊處製作；財團法人民間司法改革基金會備份。
